【裁判字號】    94,訴,3542
【裁判日期】    950831
【裁判案由】    所得稅法
【裁判全文】
臺北高等行政法院判決
                                     94年度訴字第03542號
                              .
原      告  甲○○
被      告  財政部臺北市國稅局
代  表  人  許虞哲（局長）
訴訟代理人  乙○○
上列當事人間因所得稅法事件，原告不服財政部中華民國94年9
月29日台財訴字第09400249470號訴願決定，提起行政訴訟。本
院判決如下：
    主  文
原告之訴駁回。
訴訟費用由原告負擔。
    事  實
一、事實概要：
    原告為龍星企業股份有限公司（以下簡稱龍星公司）之負責
    人，即行為時所得稅法第89條所稱之扣繳義務人，被告以該
    公司91年間給付國外Lucky GroupU.S.A公司商品拓展行銷顧
    問費（其他所得）計新台幣（下同）930,891元，未依所得
    稅法第88條及92條規定按給付總額扣繳20%稅款，依同法第
    114條第1款規定，限期責令其補繳應扣未扣稅款186,178元
    並補報扣繳憑單，原告已依限補繳稅款及補報扣繳憑單，被
    告遂依所得稅法第114條第1款前段規定，按應扣未扣之稅款
    處1倍罰鍰計186,178元。原告不服，申請復查，未獲變更，
    提起訴願，亦遭駁回，遂向本院提起本件行政訴訟。
二、兩造聲明：
    (一)原告聲明：
      1.訴願決定、復查決定及原處分均撤銷。
      2.訴訟費用由被告負擔。
    (二)被告聲明：
      1.駁回原告之訴。
      2.訴訟費用由原告負擔。
三、兩造爭點：
    被告以龍星公司91年間給付國外Lucky GroupU.S.A公司商品
    拓展行銷顧問費（其他所得）930,891 元，原告為龍星公司
    之負責人即所得稅之扣繳義務人，未依規定於給付時扣取稅
    款並申報扣繳憑單，而按應扣未扣之稅款處1 倍罰鍰
    186,178 元，是否有據？
四、兩造陳述：
    (一)原告主張：
      1.系爭給付國外Lucky Group U.S.A 公司商品拓展行銷顧
        問費係屬勞務報酬費。龍星公司委託LuckyGroup U.S.A
        公司提供市場調查及客戶服務工作，所有作業均有美商
        在美國地區提供，並不派員前來我國進行任何作業或提
        供勞務，故其勞務提供地在中華民國境外，非屬中華民
        國來源所得。
      2.又財政部在稽徵實務上曾發布多項有關事業提供勞務解
        釋令，如「在我國境外提供勞務之外銷佣金免稅」、「
        國外驗船機構在國外提供勞務之報酬不屬於我國來源所
        得」，以及「航空公司租用飛機支付維護費等其勞務如
        在國外提供無稅負」等。即勞務在國外提供，依所得稅
        法第8條第3款認定基準即非屬中華民國來源所得。本件
        與上列解釋令意旨相同，給付時應無所得稅第88條之適
        用云云。
      3.提出本件訴願決定書、龍星公司與LuckyGroup U.S.A公
        司合約等件影本為證。
    (二)被告主張：
      壹、本稅部分：
      本件原告為龍星公司之負責人，被告於查核該公司91年度
      營利事業所得稅時，發現該公司申報當年度營業費用-雜
      支（美國地區商品拓展行銷顧問費）計930,891元，係給
      付國外Lucky Group U.S.A公司商品拓展行銷顧問費，核
      屬所得稅法第8條第11款所稱之在中華民國境內取得之其
      他收益，原告未依所得稅法第88、92條規定，於給付時扣
      繳稅款，被告所屬南港稽徵所遂以93年4月16日財北國稅
      南港綜所字第0930002768號函，限期責令原告補繳應扣未
      扣稅款186,178元【計算式：930,891×20%=186,178】及
      補報扣繳憑單，原告已依被告通知之期限內補繳稅款及按
      實補報扣繳憑單，被告遂依行為時所得稅法第114條第1款
      前段規定，按應扣未扣之稅款處1倍罰鍰186,178元。原告
      不服，以其系爭給付國外Lucky Group U.S.A公司商品拓
      展行銷顧問費係屬勞務報酬費。龍星公司委託Lucky
      Group U.S.A公司提供市場調查及客戶服務工作，其勞務
      提供地在中華民國境外，非屬中華民國來源所得。又財政
      部在稽徵實務上曾發布多項有關事業提供勞務解釋令，如
      「在我國境外提供勞務之外銷佣金免稅」、「國外驗船機
      構在國外提供勞務之報酬不屬於我國來源所得」，以及「
      航空公司租用飛機支付維護費等其勞務如在國外提供無稅
      負」等。即勞務在國外提供，依所得稅法第8條第3款認定
      基準即非屬中華民國來源所得。本案與上列解釋令意旨相
      同，給付時應無所得稅第88條之適用云云，資為爭議。經
      查，龍星公司給付系爭所得930,891元，本件合約載明
      Lucky Group U.S.A公司接受龍星公司委託提供有關美國
      地區市場之消費趨勢、建議、諮詢、採購產品及客戶服務
      工作等服務，龍星公司係使用Lucky Group U.S.A公司整
      體資源（包括該公司之員工、設備及辦公場所等），尚非
      單純提供勞務，應屬所得稅法第8條第11款規定「在中華
      民國境內取得之其他收益」，核屬國外業者之中華民國來
      源所得。中華民國來源所得，所得稅法第8條設有11款規
      定，列舉各種所得之課徵範圍及認定標準。其中第11款「
      在中華民國境內取得之其他收益」，乃指不屬於前10款各
      種所得，而在中華民國境內有所取得者而言。即以取得地
      是否在境內為準，以摡括前10款各種所得以外之所得。本
      件原告為龍星公司負責人，該公司係在中華民國境內經營
      之營利事業，與國外Lucky Group U.S.A公司有業務往來
      ，於91年間給付商品拓展行銷顧問費。本件原告有無扣繳
      義務，實繫於龍星公司給付之系爭金額，是否屬於國外
      Lucky Group U.S.A公司之中華民國來源所得，如是，則
      應對之課徵營利事業所得稅，故原告於龍星公司給付時，
      有扣繳稅款之義務。本件系爭款項皆由我國營利事業之龍
      星公司於我國中國國際商業銀行大安分行匯款給付，對取
      得該款項之國外Lucky Group U.S.A公司而言，其係取得
      中華民國來源所得。另經查該國外公司為在中華民國境內
      無固定營業場所及營業代理人之營利事業，其有中華民國
      來源所得應依前揭所得稅法第3條第3項規定課徵所得稅，
      且應依前揭法條規定按給付額扣取20%稅款，是原告所稱
      顯係誤解，核無足取。從而被告依前揭法令規定，限期責
      令原告補繳應扣未扣稅款及補報扣繳憑單，並無不合。至
      原告主張財政部在稽徵實務上曾發布多項有關事業提供勞
      務解釋令，本案與上列解釋令意旨相同，應一併適用免扣
      繳乙節。查財政部65年8月30日台財稅字第35817號函釋略
      以，在我國境外提供勞務之外銷佣金免稅、國內營利事業
      支付給國外營事業之外銷佣金，如其代我國營事業推銷貨
      物之勞務係在我國境外提供，其佣金收入非屬我國來源所
      得，應不發生扣繳所得稅問題等語。又財政部65年9月24
      日台財稅字第36477號略以，國外驗船機構在國外提供勞
      務之報酬不屬我國來源所得等語。財政部64年6月5日台財
      稅第34068號略以，航空公司租用飛機支付維護費等其勞
      務如在國外提供無稅負等語等函釋，均係就單純在中華民
      國境外提供勞務免納所得稅所為之釋文與本件情況不同，
      亦均無適用之餘地，原告主張，顯係誤解，洵無足採。徵
      諸首揭規定，被告以原告給付國外Lucky Group U.S.A公
      司商品拓展行銷顧問費（其他所得），未依規定按給付額
      扣繳稅款，依法責令原告限期補報補繳應扣未扣繳稅款，
      並無不合。
      貳、罰鍰部分：
      本件原告已依被告通知之期限內補繳稅款及按實補報扣繳
      憑單，被告乃依前揭規定按該公司91年度給付商品拓展行
      銷顧問費（其他所得）計930,891元，按應扣未扣之稅款
      處1倍罰鍰186,178元（計算式：930,891×20﹪×1＝
      186,178）。原告主張龍星公司所支付國外Lucky Group
      U.S.A公司所提供之勞務所得，非屬中華民國來源所得，
      免予扣繳，原處罰鍰應撤銷等情。查所得稅法第114條第1
      款之法意，旨在掌握稅源資料，維護租稅公平，故就違反
      此項法律上應作為義務予以制裁，係為增進公共利益所必
      要。所得稅法第114條第1款前段規定，扣繳義務人未依規
      定扣繳稅款，稅捐稽徵機關除限期責令補繳應扣未扣或短
      扣之稅款及補報扣繳憑單外，並按應扣未扣或短扣之稅額
      處1倍之罰鍰。從而被告乃以財北國稅南港綜所字第
      0930002768號函，責令扣繳義務人（即原告）於93年5月
      25日前依限補繳應扣未扣稅款，並於繳納期限過後10日內
      補報扣繳憑單，原告已在規定期限內補繳應扣未扣稅款並
      在期限內補報扣繳憑單。被告依行為時所得稅法第114條
      第1款前段規定，依該公司91年度給付給付商品拓展行銷
      顧問費（其他所得）計930,891元，按應扣未扣之稅款處1
      倍罰鍰186,178元，並無違誤等語。
    理  由
一、原告起訴時，被告之代表人為張盛和，嗣已變更為許虞哲，
    並由許虞哲聲明承受訴訟，有其提出之聲明承受訴訟狀附卷
    可稽，核無不合，應予准許，合先敘明。
二、本件原告受合法通知，無正當理由未於言詞辯論期日到場，
    核無民事訴訟法第386 條各款所列情形，爰依行政訴訟法第
    218 條準用民事訴訟法第385 條第1 項前段之規定，由被告
    聲請而為一造辯論判決。
三、按營利事業之總機構在中華民國境外，而有中華民國來源所
    得者，應就其中華民國境內之營利事業所得，依本法規定課
    徵營利事業所得稅；本法稱中華民國來源所得，係指左列各
    項所得：十一、在中華民國境內取得之其他收益；納稅義務
    人有左列各類所得者，應由扣繳義務人於給付時，依規定之
    扣繳率或扣繳辦法，扣取稅款，並依第92條規定繳納之：二
    、機關、團體、事業或執行業務者所給付之薪資、利息、租
    金、佣金、權利金、競技、競賽或機會中獎之獎金或給與、
    …、執行業務者之報酬，及給付在中華民國境內無固定營業
    場所及營業代理人之國外營利事業之所得；前條各類所得稅
    款，其扣繳義務人及納稅義務人如左：二、薪資、利息、租
    金、佣金、權利金、執行業務報酬、競技、競賽或機會中獎
    獎金或給與，及在中華民國境內無固定營業場所或營業代理
    人之國外營利事業之所得，其扣繳義務人為機關、團體之責
    應扣繳單位主管、事業負責人及執行業務者；納稅義務人為
    取得所得者；一、扣繳義務人未依第88條規定扣繳稅款者，
    除限期責令補繳應扣未扣或短扣之稅款及補報扣繳憑單外，
    並按應扣未扣或短扣之稅額處1 倍之罰鍰，行為時所得稅法
    第3 條第3 項、第8 條第11款、第88條第1 項第2 款、第89
    條第1 項第2 款、第114 條第1 款前段各定有明文。次按納
    稅義務人如為非中華民國境內居住之個人，或在中華民國境
    內無固定營業場所之營利事業，按下列規定扣繳：九、在中
    華民國境內無固定營業場所及營業代理人之營利事業，有前
    八款所列各類所得以外之所得，按給付額扣取百分之二十，
    各類所得扣繳率標準第3 條第1 項第9 款亦定有明文。
四、本件原告為龍星公司之負責人，即行為時所得稅法第89條所
    稱之扣繳義務人，被告以該公司91年間給付國外Lucky Group
    U.S.A 公司商品拓展行銷顧問費（其他所得）計930,891 元
    ，未依所得稅法第88條及92條規定按給付總額扣繳20% 稅款
    ，依同法第114 條第1 款規定，限期責令其補繳應扣未扣稅
    款186,178 元並補報扣繳憑單，原告已依限補繳稅款及補報
    扣繳憑單，被告遂依所得稅法第114 條第1 款前段規定，按
    應扣未扣之稅款處1 倍罰鍰計186,178 元。原告不服，申請
    復查，未獲變更，提起訴願，亦遭駁回等情，為兩造所不爭
    ，且有上開各該函文、原處分、復查決定書及訴願決定書等
    件影本附原處分訴願機關卷可稽。
五、原告主張系爭給付國外Lucky Group U.S.A 公司商品拓展行
    銷顧問費係屬勞務報酬費且該勞務提供地在中華民國境外，
    故非屬中華民國來源所得云云，惟其主張為被告所否認。被
    告則稱龍星公司給付系爭所得930,891 元，本件合約載明
    Lucky Group U.S.A 公司接受龍星公司委託提供有關美國地
    區市場之消費趨勢、建議、諮詢、採購產品及客戶服務工作
    等服務，龍星公司係使用Lucky Group U.S.A 公司整體資源
    （包括該公司之員工、設備及辦公場所等），尚非單純提供
    勞務，應屬所得稅法第8 條第11款規定「在中華民國境內取
    得之其他收益」，核屬國外業者之中華民國來源所得等語，
    資為爭議。
六、本件龍星公司給付系爭所得930,891元，查其合約載明
    Lucky Group U.S.A公司接受龍星公司委託提供有關美國地
    區市場之消費趨勢、建議、諮詢、採購產品及客戶服務工作
    等服務，龍星公司係使用LuckyGroup U.S.A公司整體資源（
    包括該公司之員工、設備及辦公場所等）等情，為兩造所不
    爭，核其性質，尚非屬單純之提供勞務。原告雖主張系爭給
    付國外Lucky Group U.S.A 公司商品拓展行銷顧問費係屬勞
    務報酬費；且龍星公司委託Lucky Group U.S.A 公司提供市
    場調查及客戶服務工作，其勞務提供地在中華民國境外，非
    屬中華民國來源所得云云，惟按所謂中華民國來源所得者，
    所得稅法第8 條設有11款規定，列舉了各種所得之課徵範圍
    及認定標準，其中第11款「在中華民國境內取得之其他收益
    」，依其立法理由，係以所得之取得地是否在我國境內為準
    。查本件原告給付國外Lucky Group U.S.A 公司之系爭報酬
    ，係為支付Lucky Group U.S.A 公司所提供之整體資源服務
    等情，有原處分卷附本件系爭款項皆由我國營利事業之龍星
    公司於我國中國國際商業銀行大安分行匯款給付、龍星公司
    日記帳會計科目帳載營業費用- 雜支（美國地區商品拓展行
    銷顧問費）、給付證明等件影本可稽，核其所得之性質，應
    屬「在中華民國境內取得之其他收益」。
七、又本件Lucky Group U.S.A 公司屬國外公司，縱認其服務提
    供地在國外，系爭所得為Lucky Group U.S.A 公司在中華民
    國境外提供勞務之報酬；惟按所謂「中華民國來源所得」者
    ，係指取自中華民國之所得；所得稅法第8 條第8 款雖設有
    「在中華民國境內提供勞務之報酬」之規定，惟同條第11款
    亦設有「在中華民國境內取得之其他收益」之規定，故在不
    符合同條第8 款之規定，而該當於同條第11款時，應適用該
    條款之規定；解釋上不宜就同條第8 款規定採取反對解釋之
    意見，認為非係在中華民國境內提供勞務之報酬，即非屬中
    華民國來源所得，而排除依同條第11款認定中華民國來源所
    得之可能；是以縱使非在中華民國境內提供勞務之報酬，若
    與中華民國有所關連，而在其境內取得之其他收益，應認為
    其屬在中華民國境內取得之其他收益，亦屬中華民國來源所
    得之一種類型。查本件系爭合約服務之對象龍星公司係本國
    公司，其使用地亦在國內，由此Lucky Group U.S.A 公司提
    供之服務與使用地所產生之連結關係以觀，益足以證明
    Lucky GroupU.S.A公司所獲取之報酬，縱非在中華民國境內
    提供勞務之報酬，亦係在中華民國境內取得之其他收益，核
    屬「中華民國來源所得」。再者，Lucky Group U.S.A 公司
    在中華民國境內無固定營業埸所及營業代理人等情，為兩造
    所不爭，原告既為法定之扣繳義務人，依法即應繳納系爭服
    務費等報酬之營利事業所得稅。綜上以觀，原告主張其給付
    Lucky Group U.S.A 公司之系爭拓展行銷顧問費等報酬非屬
    中華民國來源所得，原告無扣繳義務云云，並非可採。
八、至於原告主張財政部在稽徵實務上曾發布多項有關事業提供
    勞務解釋令，本件與上列解釋令意旨相同，應一併適用免扣
    繳云云。經查，財政部65年8 月30日台財稅字第35817 號函
    釋略以，在我國境外提供勞務之外銷佣金免稅、國內營利事
    業支付給國外營事業之外銷佣金，如其代我國營事業推銷貨
    物之勞務係在我國境外提供，其佣金收入非屬我國來源所得
    ，應不發生扣繳所得稅問題等語；又該部65年9 月24日台財
    稅字第36477 號略以，國外驗船機構在國外提供勞務之報酬
    不屬我國來源所得等語；另該部64年6 月5 日台財稅第
    34068 號略以，航空公司租用飛機支付維護費等其勞務如在
    國外提供無稅負等語；該等函釋，均係就單純在中華民國境
    外提供勞務免納所得稅所作之說明，核與本件情況不同，尚
    無援引之餘地，原告主張上情，應係誤解，並不足採。
九、原告復主張龍星公司所支付國外Lucky Group U.S.A 公司所
    提供之勞務所得，非屬中華民國來源所得，應免扣繳，故本
    件所處罰鍰，應予撤銷云云。經查，所得稅法第114 條第1
    款之規範意旨，係在掌握稅源資料，維護租稅公平，故就違
    反此項法律上應作為義務者，施以罰鍰之處罰，乃為增進公
    共利益所必要。本件原告違反行為時所得稅法第88條第1 項
    第2 款之規定，被告依同法第114 條第1 款前段處以稅額1
    倍之罰鍰，於法並無不合。原告請求撤銷本件罰鍰之處分，
    並非有據，不足為採。
十、從而，被告以龍星公司91年間給付國外Lucky GroupU.S.A公
    司商品拓展行銷顧問費（其他所得）930,891 元，而原告為
    龍星公司之負責人即所得稅之扣繳義務人，未依規定於給付
    時扣取稅款並申報扣繳憑單，乃按應扣未扣之稅款處1 倍罰
    鍰186,178 元，於法並無違誤。復查決定及訴願決定遞予維
    持，亦無不合。原告徒執前詞，訴請撤銷，為無理由，應予
    駁回。
據上論結，本件原告之訴為無理由，依行政訴訟法第98條第3項
前段、第218條，民事訴訟法第385條第1項前段，判決如主文。
中    華    民    國    95    年     8    月   31     日
                       第五庭審判長法  官  張瓊文
                                   法  官  王碧芳
                                   法  官  蕭忠仁
上為正本係照原本作成。
如不服本判決，應於送達後20日內，向本院提出上訴狀並表明上
訴理由，如於本判決宣示後送達前提起上訴者，應於判決送達後
20日內補提上訴理由書（須按他造人數附繕本）。
中    華    民    國    95    年     8    月   31     日
                                   書記官  蕭純純


司法院資訊處製作；財團法人民間司法改革基金會備份。
